【裁判字號】    97,消債更,676
【裁判日期】    980226
【裁判案由】    更生事件
【裁判全文】
臺灣士林地方法院民事裁定           97年度消債更字第676號
債  務  人  甲○○
代  理  人  梁家贏律師
上列債務人因聲請更生事件，聲請保全處分，本院裁定如下：
    主  文
聲請駁回。
    理  由
一、按法院就更生之聲請為裁定前，「得」因利害關係人之聲請
    或依職權，以裁定為保全債務人財產、限制債權人對於債務
    人行使債權，及停止債務人財產強制執行程序等保全處分，
    消費者債務清理條例第19條第1 項第1 、2 、3 款定有明文
    ，故是否依利害關係人之聲請為保全處分，法院應有一定之
    裁量權。次按上開消費者債務清理條例第19條第1 項第1 款
    所稱保全處分，應係為防止債務人財產減少，以債務人為對
    象，限制其處分財產之保全；同條項第2 款、第3 款，則係
    基於維持債權人間之公平受償，使債務人有重建更生之機會
    ，以債權人為對象，限制其行使債權、聲請強制執行所為之
    保全（消費者債務清理條例第19條立法說明參照）。是法院
    就更生之聲請為裁定前，自應依債務人之財產狀況，就保全
    處分對債務人更生目的達成之促進，及保全處分實施就相關
    利害關係所生影響，兼顧債權人權益，避免債務人惡意利用
    保全處分，阻礙債權人行使權利，或作為延期償付手段之可
    能性，綜合比較斟酌，決定有無以裁定為保全處分之必要。
二、聲請意旨略以：聲請人業已依消費者債務清理條例提出更生
    聲請於本院審理中。伊所有之財產將成為清償對所有債權人
    之擔保品，為維持債權人間之公平受償，確保債務人經濟生
    活之重建，為此聲請限制債權人於更生程序終結前，不得行
    使債權，及開始或繼續強制執行程序。
三、經查，依債務人所提聲請狀，其財產僅餘加裝輔助輪特製機
    車乙輛及存款新臺幣（下同）20元，其餘固定收入則為每月
    4,000 元之殘障津貼、及其後所陳報每月2 萬3,000 元之薪
    資。上開財產，依債務人所陳報資料，並無已開始之強制執
    行程序，且扣除債務人維持生活所必需（強制執行法第122
    參照），所得執行之金額有限。而以保全處分期間原則上不
    逾60日，至多120 日之規定觀之（消費者債務清理條例第19
    條第2 項規定參照），保全處分實施與否，所涉金額非高。
    參以是否影響公平受償，關係至深之債權人自有斟酌，果有
    債權人聲請強制執行，本得以併案聲請強制執行參與分配，
    或以利害關係人地位自行向本院聲請保全處分，限制執行程
    序之進行，本院認尚無必要依債務人片面主張而為保全處分
    必要。至聲請理由另謂確保債務人經濟生活重建云云，債務
    人並未就此為其他說明或舉證，自亦難徒憑此空泛陳述，遽
    為許可保全處分之裁定
四、從而，債務人聲請保全處分，於法即有未合，應予駁回，爰
    裁定如主文。
中    華    民    國    98    年    2     月    26    日
                  民事第二庭  法      官  王本源
上為正本係照原本作成。
如不服本裁定，應於裁定送達後10日內，以書狀向本院提出抗告
，並繳納抗告費新臺幣1 千元。
中    華    民    國    98    年    2     月    26    日
                              書  記  官  周嫣蘋


司法院資訊處製作；財團法人民間司法改革基金會備份。
